臺灣高雄地方法院刑事判決　　　　　　　　　　　　九十一年度交易字第六三九號
　　公　訴　人　臺灣高雄地方法院檢察署檢察官
　　被　　　告　甲○○
右列被告因過失傷害案件，經檢察官提起公訴（九十一年度偵續字第一八八號），本
院判決如左：
    主  文
甲○○無罪。
    理  由
一、公訴意旨略以：甲○○於民國九十年十一月九日十二時三十分許，駕駛車牌號碼
    Ｅ２─７２３２號自小客車，沿高雄縣大社鄉○○路由南往北方向行駛，行至翠
    屏路與中山路口欲左轉進入中山路時，應注意汽車行駛時，駕駛人應注意車前狀
    況，隨時採取必要之安全措施，且汽車行近行人穿越道前，應減速慢行，遇有行
    人穿越時，無論有無交通警察指示或號誌指示，均應暫停讓行人先行通過。依當
    時情形，又無不能注意之情事，竟疏於注意，遂於通過上開交岔路口時，撞及正
    穿越行人穿越道之乙○○所駕駛附載丙○○之車牌號碼ＶＯＸ─００１號之輕型
    機車，致丙○○受有右脛骨骨折等之傷害。因認被告甲○○涉有過失傷害罪嫌。
二、本件公訴人認被告甲○○涉有過失傷害犯行，係以證人乙○○指訴甚詳，並有高
    雄縣警察局道路交通事故調查報告表一紙、醫院診斷證明書影本一紙、相片六張
    附卷可稽，且據本件肇事現場圖及相片觀之，被告甲○○所駕駛之車牌號碼Ｅ２
    ─７２３２號自小客車係右前車頭凹損，而被告乙○○所駕駛之ＶＯＸ─００１
    號輕型機車係右後側凹損，顯示發生車禍前，被告乙○○所駕駛之輕型機車係在
    被告甲○○所駕駛之自小客車之前穿越行人穿越道，參以，雙方撞擊之地點係在
    行人穿越道上，足證本件被告甲○○轉彎穿越行人穿越道時有疏於注意車前狀況
    ，致撞及被告乙○○所駕駛之輕型機車之過失甚明，被告犯行應可認定為其所憑
    之論據。
三、按犯罪事實應依證據認定之，無證據不得推定其犯罪事實；又不能證明被告犯罪
    者，應諭知無罪之判決。刑事訴訟法第一百五十四條及第三百零一條第一項前段
    分別定有明文。又按而所謂認定犯罪事實之證據，係指足以認定被告確有犯罪行
    為之積極證據而言，該項證據自須適合於被告犯罪事實認定，始得採為斷罪資料
    ；苟未能發現相當證據，或證據不足以證明，自不能以推測或擬制之方法，以為
    裁判基礎。最高法院著有二十九年度上字第三一０五號及四十年度台上字第八六
    號判例可稽。
四、又按所謂信賴原則，指行為人在社會生活中，於從事某種具有危險性之特定行為
    時，如無特別情事，在可信賴被害者或其他第三人亦會相互配合，謹慎採取適當
    行動，以避免發生危險之適當場合，倘因被害者或其他第三人之不適當行動，而
    發生事故造成損害之結果時，該行為人不負過失責任。依此一原則，汽車駕駛人
    應可信賴參與交通行為之對方，亦將同時為必要之注意，相互為遵守交通秩序之
    適當行為，而無考慮對方將會有違反交通規則之不當行為之義務。故汽車駕駛人
    如已遵守交通規則且為必要之注意，縱有死傷結果之發生，其行為仍難認有過失
    可言。最高法院八十八年度台上字第一八五二號判決可資參照。
五、訊據被告甲○○堅決否認其事，辯稱有車禍肇事，但是因對方逆向行駛所致等語
    。經查：
  (一)按機器腳踏車行駛之車道及轉彎，應依標誌或標線之規定行駛；無標誌或標線者
    ，同向三車道以上道路，均應以兩段方式進行左轉彎；單行道道路，行駛於右側
    車道或慢車道者，應以兩段方式進行左轉彎，行駛於左側車道或慢車道者，應以
    兩段方式進行右轉彎。道路交通安全規則第九十九條第一項第三款定有明文。本
    件車禍發生時，被害人丙○○係由祖父乙○○騎乘車牌號碼ＶＯＸ─００１號之
    輕型機車附載，而乙○○於本院審理時證稱：「我是騎機車附載我的孫子，在中
    山路西向東方向行駛，到達翠屏路口，我看見中山路上的斑馬線無人行走，因為
    孫子要求到對面的文具行買東西，所以我就騎機車左轉行駛斑馬線要到對面去，
    被告駕駛自小客車從翠屏路南往北方向，到達中山路口時，左轉往西向中山路，
    當時我正好騎機車過斑馬線就被被告撞上我的機車後車尾，結果我的孫子丙○○
    就骨折受傷」等語（詳見本院九十一年十二月二十七日審理筆錄），是乙○○騎
    乘機車，未以兩段方式進行左轉彎，已違反上開交通安全規則之規定。
  (二)依卷附之道路交通事故調查報告表所示，Ａ車（即被告甲○○駕駛之車牌號碼Ｅ
    ２─７２３２號自小客車）係沿翠屏路由西往東方向行駛，Ｂ車（即乙○○駕駛
    之車牌號碼ＶＯＸ─００１號輕型機車）則沿中山路由北往南行駛，欲左轉至對
    向車道上之文具行，卻未依前開交通規則規定以兩段方式進行左轉彎，因而與Ａ
    車發生碰撞，被告駕駛汽車在應遵行之車道內行駛，應無過失。
  (三)又本件車禍經臺灣高雄地方法院檢察署囑託臺灣省高屏澎區車輛行車事故鑑定委
    員會鑑定，鑑定意見認乙○○駕駛輕機車搶先左轉為肇事原因，被告甲○○駕駛
    自小客車無肇事原因，有該會九十一年四月二十六日高屏澎鑑字第九一０六五五
    號函附鑑定意見書一件附卷可證（詳見臺灣高雄地方法院檢察署九十一年調偵一
    二三號卷第二十五頁至第二十七頁），乙○○不服前開鑑定結果，經臺灣高雄地
    方法院檢察署載囑託臺灣省車輛行車事故鑑定委員會覆議，該會覆議結論照原鑑
    定意見，亦有該會九十一年七月九日府覆議字第九一一一一一號函附卷可查（詳
    見臺灣高雄地方法院檢察署九十一年調偵一二三號卷第二十八頁），依前開鑑定
    意見所示，本件車禍發生原因為乙○○駕駛輕機車搶先左轉，被告並無過失可言
    ，亦可認定。
  (四)依前開最高法院判決意旨觀之，本件被告既已遵守交通規則，應可信賴參與交通
    行為之乙○○，亦將同時為必要之注意，相互為遵守交通秩序之適當行為，而無
    考慮對方將會有違反交通規則之不當行為之義務，縱因乙○○違反交通規則之行
    為，致生本件車禍事故，被告仍難認有過失。
  (五)又被告未考領駕照，依道路交通管理處罰條例第二十一條第一項第一款規定，雖
    不得駕駛汽車，惟此為行政管理之處罰規定，被告於本件車禍中有無過失，仍應
    就具體情狀認定，不得以無照駕駛遽論被告就本件車禍之發生有過失，附此敘明
    。
  (六)綜上所述，被告甲○○就本件車禍之發生並無過失，本院遍查全卷亦無其他積極
    證據足資證明被告有何公訴人所指之過失傷害犯行，揆諸前揭法律規定及判例意
    旨，即屬不能證明被告犯罪，依法應諭知無罪之判決。
據上論斷，依刑事訴訟法第三百零一條第一項，判決如主文。
本案經檢察官郭文俐到庭執行職務。
中      華      民      國    九十一    年     十二     月    三十一    日
                                  臺灣高雄地方法院刑事第二庭
                                      法  官  陳業鑫
右正本證明與原本無異。
如不服本判決，應於判決送達後十日內，向本院提出上訴狀。
                                      書記官  陳素徵
中      華      民      國    九十一    年     十二     月    三十一    日
